臺灣高等法院刑事判決
111年度上訴字第124號
上  訴  人  
即  被  告  莊堯崴
選任辯護人  康皓智律師
            蔡憲騰律師

上列上訴人因詐欺案件，不服臺灣新北地方法院110年度審易字
第727號，中華民國110年10月21日第一審判決（起訴案號：臺灣
新北地方檢察署110年度偵緝字第490號），提起上訴，本院判決
如下：
    主  文
原判決關於附表編號1所示之罪、定應執行刑及沒收部分均撤銷
。
莊堯崴犯以網際網路對公眾散布而詐欺取財罪（附表編號1），
處有期徒刑壹年。
未扣案之犯罪所得合計新臺幣壹萬零伍佰柒拾元沒收，於全部或
一部不能沒收或不宜執行沒收時，追徵其價額。
其他上訴駁回。
莊堯崴上開撤銷改判部分及上訴駁回部分所處之刑，應執行有期
徒刑壹年參月。
    事  實
一、莊堯崴意圖為自己不法之所有，基於詐欺取財之犯意，先在
    臉書社群註冊「周謙」、「Ste Ven」等虛設帳號，再於如
    附表所示時間，以上開虛設帳號，以如附表所示方式，詐騙
    林伯叡、林冠儒、鄭明育、李柏為、饒丞毅，致林伯叡、林
    冠儒、鄭明育、李柏為、饒丞毅陷於錯誤，而依莊堯崴指示
    ，分別匯款如附表所示金額至莊堯崴之新北市新莊區農會西
    盛分部帳號00000000000000號帳戶，旋遭莊堯崴提領。嗣因
    莊堯崴詐得上開價款後，或未寄出商品、或僅寄出仿品（各
    如附表示），經林伯叡、林冠儒、鄭明育、李柏為、饒丞毅
    陸續發現受騙，報警處理，而循線查悉上情。
二、案經林伯叡、林冠儒、鄭明育、李柏為訴由新北市政府警察
    局新莊分局報請。
    理  由
壹、證據能力：
　　按除被告所犯為死刑、無期徒刑、最輕本刑為三年以上有期
    徒刑之罪或高等法院管轄第一審案件者外，於刑事訴訟法第
    273 條第1 項程序進行中，被告先就被訴事實為有罪之陳述
    時，審判長得告知被告簡式審判程序之旨，並聽取當事人、
    代理人、辯護人及輔佐人之意見後，裁定進行簡式審判程序
    ，為該法第273 條之1 第1 項所明定；而簡式審判程序，貴
    在審判程序之簡省、便捷，故調查證據程序宜由審判長便宜
    行事，以適當之方法行之即可。是簡式審判程序中關於調查
    證據之程序，亦予簡化，關於證據調查之次序、方法之預定
    、證據調查請求之限制、證據調查之方法、證人、鑑定人之
    詰問方式等，均不須強制適用一般審判程序之規定。又因被
    告對犯罪事實不爭執，可認定被告並無行使反對詰問權之意
    ，因此有關傳聞證據之證據能力限制，亦無庸適用。是刑事
    訴訟法第273 條之2 亦規定：「簡式審判程序之證據調查，
    不受第159 條第1 項、第161 條之2 、第161 條之3 、第16
    3 條之1 及第164 條至第170 條規定之限制」。查本判決所
    引用被告以外之人所為審判外陳述，雖屬傳聞證據，然檢察
    官、上訴人即被告莊堯崴及其辯護人未於本院辯論終結前聲
    明異議，且被告於原審就被訴事實為有罪之陳述，經原審告
    知簡式審判程序之旨，並聽取檢察官、被告之意見後，裁定
    改行簡式審判程序，則依刑事訴訟法第273 條之2 規定，原
    審所為證據之調查，原即不受同法第159 條第1 項規定之限
    制，被告於原審審理時就上開證據亦均表示無意見而未予爭
    執，本院復審酌上開證據資料製作時之情況，尚無違法不當
    之瑕疵，亦認為以之作為證據應屬適當，依刑事訴訟法第15
    9 條之5 規定，認前揭證據資料均有證據能力。至於其餘資
    以認定本案犯罪事實之非供述證據，依卷內現存事證，亦查
    無違背法定程序取得之情形，依刑事訴訟法第158 條之4所
    揭櫫之意旨，應認具有證據能力。
貳、實體方面
一、認定犯罪事實所憑之證據及理由：
    上揭犯罪事實，業據被告於偵查、原審及本院準備程序時坦
    承不諱（110年度偵緝字第490號卷〈下稱偵緝卷〉第29至30、
    77至78頁，原審卷第140、147頁，本院卷第72頁），核與證
    人即告訴人林伯叡、林冠儒、鄭明育、李柏為於警詢之證述
    （109年度偵字第30045號卷〈下稱偵字卷〉第13至14、15至17
    、29至30、31至33頁）、證人即被害人饒丞毅於警詢之證述
    （偵字卷第21至27頁）相符，並有：⒈新北市新莊區農會109
     年6 月15日、同年7 月7 日、同年9月25日莊區農會信字第
    812、906、1300號函附之新莊區農會西盛分部（帳號000000
    00000000號）之客戶基本資料查詢、匯出、匯入款明細及交
    易明細查詢；⒉告訴人林伯叡之內政部警政署反詐騙諮詢專
    線紀錄表、受理詐騙帳戶通報警示簡便格式表、金融機構聯
    防機制通報單；⒊告訴人林冠儒之內政部警政署反詐騙諮詢
    專線紀錄表、受理詐騙帳戶通報警示簡便格式表、金融機構
    聯防機制通報單；⒋被害人饒丞毅之內政部警政署反詐騙諮
    詢專線紀錄表、金融機構聯防機制通報單；⒌告訴人鄭明育
    之內政部警政署反詐騙諮詢專線紀錄表、受理詐騙帳戶通報
    警示簡便格式表、金融機構聯防機制通報單；⒍告訴人李柏
    為之內政部警政署反詐騙諮詢專線紀錄表、受理詐騙帳戶通
    報警示簡便格式表、金融機構聯防機制通報單；⒎告訴人林
    伯叡與虛設之「周謙」臉書帳號對話記錄；⒏告訴人林冠儒
    與虛設之『Ste Ven』臉書帳號對話記錄及轉帳頁面；⒐被害人
    饒丞毅與虛設之「周謙」臉書帳號對話記錄、轉帳頁面、臉
    書網拍社團截圖、「周謙」所傳證件及所指定匯款帳號翻拍
    照片；⒑告訴人鄭明育與虛設之「周謙」臉書帳號對話記錄
    ；⒒告訴人李柏為與虛設之「周謙」臉書帳號對話記錄；⒓台
    灣大哥大資料查詢（偵字卷第45、47、49至51、53至56、18
    5至191、57至61、63至69、71至75、77至81、83至87、89至
    96、97至103、105、107至129、131至147、149至157、211
    至253頁）在卷可稽，足認被任意性自白與事實相符，堪以
    採信。綜上，本案事證明確，被告犯行洵堪認定，應依法論
    科。
二、論罪：
㈠、核被告如附表所為，均係犯刑法第339條之4第1項第3款之以
    網際網路對公眾散布而犯詐欺取財罪。起訴書雖認被告所為
    係犯刑法第339條第1項詐欺取財罪，惟查被告所為皆係在不
    特定多數人得自由上網瀏覽之臉書社群網站上，公開刊登佯
    裝販售商品之不實資訊，以此方式對公眾散布而遂行各次詐
    欺取財犯行，自均該當於刑法第339條之4第1項第3款之構成
    要件，起訴意旨容有誤會，然兩者基本社會事實同一，且經
    原審及本院當庭向被告諭知同一被訴事實可能涉及前述加重
    詐欺之罪名，對其關於事實及法律上之防禦或主張皆不生妨
    礙或剝奪，是其訴訟上之權益已獲保障，爰予變更起訴法條
    。
㈡、被告所犯附表所示5罪間，行為之時間、手法、對象、侵害法
    益之歸屬各有差異，顯係基於各自獨立之犯意而為之，應予
    分論併罰。　　　　
參、上訴之判斷：
一、撤銷原判決改判部分：　　
㈠、原審認被告所犯如附表編號1所示詐欺之犯行，事證明確，而
    予論罪科刑，固非無見。惟查：⑴被告於原審辯論終結後，
    業與告訴人林伯叡達成和解，並賠償完畢，有和解書及本院
    公務電話紀錄在卷可佐（本院卷第151、155頁），足認就此
    部分之量刑基礎與原審已有不同，原審就此未及審酌，而為
    刑罰量定理由，尚有未洽，此部分亦經被告執為上訴理由；
    ⑵被告既已賠償告訴人林伯叡受損之金額，若再就其此部分
    犯罪所得宣告沒收或追徵，實有過苛之虞，此部分之犯罪所
    得應予扣除而不予宣告沒收或追徵，故原判決就沒收部分之
    諭知亦應予撤銷改判。原判決既有前開可議之處，並為被告
    上訴指摘所及，自屬無可維持，應由本院將原判決此部分予
    以撤銷改判。　
㈡、爰審酌被告不思以正當途徑獲取財物，竟為本案詐欺犯行，
    造成告訴人林伯叡財產上受有損害，並對網路交易之安全、
    社會治安造成影響，惟於原審辯論終結後業與告訴人林伯叡
    達成和解，賠償告訴人林伯叡損失，已如上述。兼衡被告坦
    承犯行，態度尚稱良好，暨其自陳為高中畢業之智識程度，
    現加盟從事餐飲業賣鹹酥雞，已婚，有一剛出生之小孩等情
    狀，量處如主文第二項所示之刑。
㈢、沒收：
    被告實行本案各該犯行所詐得之金額，扣除已賠償告訴人林
    冠儒、鄭明育、林伯叡部分，尚有新臺幣1萬0,570 元未返
    還剩餘告訴人或被害人，核屬其犯罪所得，應依刑法第38條
    之1第1項、第3 項規定宣告沒收，於全部或一部不能沒收或
    不宜執行沒收時，追徵其價額。
二、駁回上訴部分：
㈠、原審認被告如附表編號2至5所示之犯行，事證明確，並審酌
    被告於案發時期正值氣力強健之青壯階段，於智識程度或社
    會歷練上更無顯然低下或欠缺之情狀，竟不思付出自身技藝
    或勞力，循正當、合法途徑賺取生活所需之錢財，卻藉由在
    公開之社群網站上刊登不實之販售商品訊息，分別對附表編
    號2至5所示告訴人、被害人施用詐術，進而騙取金錢得手，
    所為不僅危害網路交易之安全，踐踏參與交易雙方應具備之
    誠信，復造成其等之財產受有損害，皆有不該，惟念被告犯
    後始終坦承犯行，態度勉可，已與告訴人林冠儒、鄭明育達
    成和解並賠償所受損害，雖仍有告訴人李柏為、被害人饒丞
    毅未能達成和解，亦足肯認被告有積極彌補所生損害之心，
    兼衡被告之素行、教育程度、職業、家庭經濟與生活狀況，
    以及犯罪之動機、目的、手段等情狀，分別量處如原判決附
    表所示之刑，經核原判決此部分認事用法尚無違誤，量刑亦
    屬妥適。
㈡、被告上訴雖請求從輕量刑並給予緩刑，惟就被告詐騙告訴人
    林冠儒、鄭明育部分，原審業已量處最低之刑，而告訴人李
    柏為、被害人饒丞毅部分，被告因未能達成和解，其量刑基
    礎並未改變，故均無撤銷改判之理由。至被告雖請求予以宣
    告緩刑，惟如上所述，被告並未與告訴人李柏為、被害人饒
    丞毅達成和解，取得其2人之原諒，故本院認本案尚不宜宣
    告緩刑。是被告就此部分之上訴為無理由，應予駁回。　　
三、定應執行刑：
㈠、本院就被告上開撤銷改判及上訴駁回部分所處之刑，為整體
    非難評價後，爰定其應執行刑如主文第5項所示。
㈡、辯護人雖為被告辯護，請求予以緩刑。惟查被告未能與本案
    全部告訴人、被害人達成和解，業如前述，難認有暫不執行
    刑罰為適當之情形。再者，被告現尚有多件詐欺案件在偵查
    中，有本院被告前案紀錄表在卷可考，故本院認本案不宜宣
    告緩刑，併此說明。
肆、被告經合法通知，無正當理由不到庭，爰不待其陳述，逕行
    判決。　　
據上論斷，應依刑事訴訟法第371條、第369條第1項前段、第364
條、第368條、第299條第1項前段，判決如主文。
本案經檢察官黃冠傑提起公訴，檢察官林安紜到庭執行職務。
中　　華　　民　　國　　111 　年　　4 　　月　　26　　日
     　　　　　　 刑事第十六庭  審判長法　官  劉嶽承
                                      法　官  古瑞君
                                      法　官  廖紋妤
以上正本證明與原本無異。
如不服本判決，應於收受送達後20日內向本院提出上訴書狀，其
未敘述上訴之理由者並得於提起上訴後20日內向本院補提理由書
（均須按他造當事人之人數附繕本）「切勿逕送上級法院」。
                                      書記官  江珮菱
中　　華　　民　　國　　111 　年　　4 　　月　　27　　日

附錄本判決論罪之法律條文：
中華民國刑法第339 條之4
犯第339 條詐欺罪而有下列情形之一者，處1 年以上7 年以下有
期徒刑，得併科1 百萬元以下罰金：
一、冒用政府機關或公務員名義犯之。
二、三人以上共同犯之。
三、以廣播電視、電子通訊、網際網路或其他媒體等傳播工具，
    對公眾散布而犯之。
前項之未遂犯罰之。

附表：      編號   被害人 （告訴人） 詐騙時間       詐騙方式  匯款時間 匯款金額 （新臺幣）  1 告訴人 林伯叡 109年4月20日 以其虛設之「周謙」臉書帳號，刊登出售皮帶等商品之不實拍賣訊息，致告訴人林伯叡瀏覽該不實訊息後陷錯誤，而以臉書通訊軟體Messenger與被告洽談買賣事宜，並依被告指示，將新臺幣（下同）4,000元價金，匯入被告所有之新北市○○區○○○○○○○號00000000000000號帳戶（下稱新莊農會帳戶）（嗣未寄送商品） 109年4月20日21時40分許 4,000元  2 告訴人 林冠儒 109年4月21日 以其虛設之『Ste Ven』臉書帳號，刊登出售汽車保險桿等商品之不實拍賣訊息，致告訴人林冠儒瀏覽該不實訊息後陷於錯誤，而以臉書通訊軟體Messenger 與被告洽談買賣事宜，將6,000元價金匯入被告上開新莊農會帳戶（嗣未寄送商品） 109年4月22日17時29分許 6,000元  3 被害人 饒丞毅 109年4月25日 以其虛設之『周謙』臉書帳號，刊登出售二手Airpods pro商品【起訴書誤載為Airpods等商品，應予更正】之不實拍賣訊息，致被害人饒丞毅瀏覽該不實訊息後誤信為真，復以臉書通訊軟體Messenger與被告洽談買賣事宜，將5,500元價金匯入被告上開新莊農會帳戶（嗣未寄送商品） 109年4月28日5時許、 同日23時許 4,000元 1,500元 共5,500元元  4 告訴人 鄭明育 109年4月底某日 以其虛設之「周謙」臉書帳號，刊登出售「正版THOM BROWNE品牌外套」商品之不實拍賣訊息，致告訴人鄭明育瀏覽該不實訊息後陷錯誤，而以Messenger與被告洽談買賣事宜，並依被告指示，將6,060元價金，匯入被告上開新莊農會帳戶（嗣寄送仿品予告訴人鄭明育） 109年5月3日9時41分許【起訴書誤載為12時43分，應予更正】 6,060元  5 告訴人 李柏為 109年5月7日 以其虛設之「周謙」臉書帳號，刊登出售「IPhone耳機1個」商品之不實拍賣訊息，致告訴人李柏為瀏覽該不實訊息後陷錯誤，而以Messenger與被告洽談買賣事宜，並依被告指示，將5,070元價金，匯入被告上開新莊農會帳戶（嗣未寄送商品） 109年5月7 日11時24分許 5,070元